【裁判字號】    95,上訴,1428
【裁判日期】    951228
【裁判案由】    違反毒品危害防制條例
【裁判全文】
臺灣高等法院臺南分院刑事判決        95年度上訴字第1428號
上  訴  人
即  被  告  甲○○
                    （現另案於臺灣臺南看守所羈押中）
上列上訴人因違反毒品危害防制條例案件，不服臺灣臺南地方法
院95年度訴字第993號中華民國95年9月26日第一審判決（起訴案
號：臺灣臺南地方法院檢察署95年度毒偵字第1300號），提起上
訴，本院判決如下：
    主  文
原判決撤銷。
本件免訴。
    理  由
一、公訴意旨略以：甲○○前因施用毒品案件，於民國91年4 月
    30日強制戒治期滿而執行完畢，由臺灣臺南地方法院檢察署
    檢察官於91年5月8日以91年度戒毒偵字第184號不起訴處分
    確定。復於92年間，因施用第一級、第二級毒品案件，分經
    臺灣臺南地方法院先後以92年度訴字第208號、92年度易字
    第627號判處有期徒刑10月、5月確定，再於93年間，因施用
    第一級毒品案件，經臺灣臺南地方法院以93年度訴字第185
    號判處有期徒刑1年確定，三案合併且接續執行後，最後於
    94 年9月8日因縮短刑期假釋出監，且於95年2月13日縮刑期
    滿執行完畢。
    詎其猶未戒除毒癮，復於95 年5月24日16時25分回溯26小時
    內之某時，以海洛因加水稀釋後置於針筒內注射手臂血管之
    方式，在其臺南縣後壁鄉福安村下寮144號之5住處，施用第
    1級毒品海洛因1次，嗣95 年5月24日上午10時40分許，在臺
    南縣新營市「太子宮廟」後方為警查獲，當場扣得第一級毒
    品海洛因1包（毛重0.35公克，驗餘淨重0.15公克），並於
    當日下午4時25分許採集尿液送驗結果呈嗎啡陽性反應，始
    悉上情，因認甲○○涉犯有毒品危害防制條例第10條第1項
    之施用第1級毒品罪嫌云云。
二、按案件曾經判決確定者，應諭知免訴之判決，刑事訴訟法第
    302條第1款定有明文。又連續犯係裁判上之一罪，其一部分
    犯罪曾經判決確定者，其效力當然及於全部，故檢察官復將
    其他部分重行起訴，即應諭知免訴之判決（最高法院49年度
    台非字第20號判例參照）。
三、按刑法第2條第1項所稱之法律，係指刑罰所依存的整體法律
    狀態，故法律有變更應指足以影響行為的可罰性與法律效果
    的法令因修正或廢止而有所變更而言。所以刑法法律變更概
    念，應界定在法律規定的改變，足以影響刑罰權判斷者而言
    ，刑法總則的變更，自然會影響到個別犯罪的成立，乃至於
    法律效果的結構，自屬法律變更，應為新舊法之比較。而刑
    法修正之後，原屬連續犯之數個犯罪行為，依新法應數罪併
    罰，比較修正前之規定，可依裁判上一罪論處，顯然修正前
    之規定有利於被告，如仍依修正後之規定，對於被告極為不
    利，從而，解釋上對於刑法第2條之解釋，應包括此種影響
    罪刑加重之規定，被告所涉連續施用第一級毒品罪自應適用
    修正前連續犯之規定較為有利。
四、查本件被告甲○○於強制戒治執行完畢後五年內，復基於施
    用第一級毒品之概括犯意，自95年1月1日起至同年1月16 日
    上午10時止，在其位於臺南縣後壁鄉福安村下寮144號之5住
    處，將第1級毒品海洛因（以下簡稱海洛因）粉末溶解於水
    後再以針筒注射手臂靜脈之方式，以一、二天施用1 次，或
    四、五天施用1次之頻率，連續施用海洛因多次。嗣於95 年
    1月16日晚間6時許，為警在高雄市○○區○○路與輔仁路口
    查獲，並扣得海洛因粉末一包（淨重三．八三公克、空包裝
    重零點玖參公克），且經警命其親自於95 年1月16日晚間10
    時39分許採尿送驗後，呈海洛因人體代謝物嗎啡陽性反應，
    始悉上情，經臺灣臺南地方法院檢察署檢察官於95年3月3日
    以95 年度偵字第587號起訴書向台灣臺南地方法院起訴，而
    經該院於95年5月17日以95年度訴字第419號案件判處被告有
    期徒刑八月，被告不服原判決提起上訴，並據以主張其在前
    案以後至95 年5月24日某時止，在其位於臺南縣後壁鄉福安
    村下寮144號之5住處，將第一級毒品海洛因粉末溶解於水後
    再以針筒注射手臂靜脈之方式，以一、二天施用1次，或四
    、五天施用1次之頻率，連續施用海洛因多次。並經警於95
    年5 月24日上午10時40分許，在臺南縣新營市「太子宮廟」
    後方為警查獲，當場扣得第一級毒品海洛因1包（毛重零點
    三五公克，驗餘淨重零點一五公克、空包裝袋重零點三五公
    克），且於95年5月24日下午4時25分許採集尿液送驗結果呈
    嗎啡陽性反應，而有連續犯裁判上一罪關係等情，而本院95
    年度上訴字第1083號刑事判決亦認上開確係連續犯裁判上一
    罪關係而擴張上開部分犯罪事實審理，將原判決撤銷，改判
    被告甲○○連續施用第一級毒品，累犯，處有期徒刑一年，
    並於95年11月30日確定在案，有台灣高等法院被告全國前案
    紀錄表及前開本院95年度上訴字第1083號刑事判決可稽。而
    被告於95 年5月24日16時25分回溯26小時內之某時，以海洛
    因加水稀釋後置於針筒內注射手臂血管之方式，在其臺南縣
    後壁鄉福安村下寮144號之5住處，施用第1級毒品海洛因1次
    ，嗣95 年5月24日上午10時40分許，在臺南縣新營市「太子
    宮廟」後方為警查獲，當場扣得第一級毒品海洛因1 包（毛
    重0.35公克，驗餘淨重0.15公克），並於當日下午4時25 分
    許採集尿液送驗結果呈嗎啡陽性反應之犯行，經臺灣臺南地
    方法院檢察署檢察官於95年6月22日以95年度偵字第1300 號
    案件起訴，惟查被告犯罪時段、地點、手法相同，既無從認
    定後開查獲部分係另行起意之犯罪，其間應屬基於同一概括
    犯意所為，與前開已經起訴部分具連續犯之裁判上一罪關係
    ，為同一案件，為已經起訴部分之效力所及。檢察官不察，
    仍就後開部分起訴，顯係就已經提起公訴之案件，在同一法
    院重行起訴，依首揭說明，後開起訴部分原審法院於95 年9
    月26日判決時，雖前案尚未確定，自應諭知不受理之判決，
    惟被告不服對後案提起上訴，因前案業於95年11月30判決確
    定，則對於後案之同一案件，即應為免訴之判決。原審竟為
    科刑之判決，顯屬違法。案經判決，且於被告不利，被告上
    訴意旨，執此指摘原判決違背法令，尚非無理由，爰將原判
    決撤銷，改判諭知免訴，以資糾正，並不經言詞辯論而為判
    決。
據上論結，應依刑事訴訟法第369條第一項前段、第364條、第30
2條第1款、第307條，判決如主文。
中    華    民    國    95    年    12    月    28    日
                  刑事第二庭    審判長法  官  葉居正
                                      法  官  郭千黛
                                      法  官  吳森豐
以上正本證明與原本無異。
如不服本判決，應於收受本判決後十日內向本院提出上訴書狀。
其未敘述上訴理由者並得於提起上訴後十日內向本院補提理由書
狀（均須按他造當事人之人數附繕本）「切勿逕送上級法院」。
                                      書記官  李梅菊
中    華    民    國    95    年    12    月    28    日


司法院資訊處製作；財團法人民間司法改革基金會備份。
